臺灣士林地方法院民事判決　　　　　　　99年度勞訴字第62號
原　　　告　蘇俊偉
訴訟代理人　邱靖貽律師
　　　　　　呂秋(走袁)律師
被　　　告　運將計程車客運服務有限公司
法定代理人　謝明宏
訴訟代理人　蕭健宏
上列當事人間給付資遣費等事件，本院於民國100 年5 月3 日言
詞辯論終結，判決如下：
    主  文
原告之訴及假執行之聲請均駁回。
訴訟費用由原告負擔。
    事  實  及  理  由
一、原告起訴主張：
  (一)原告自民國87年2 月25日起任職於被告，被告於99年4 月間
    更換負責人，惟原告之職務、薪資均無任何變動。詎被告於
    99年7 月1 日先要求原告簽署內容為「原告確認任職年資、
    退休金及之前積欠薪資均已由被告負責人楊瑞兆清償完畢」
    之同意書，因與事實不符，且明顯侵害原告權益，原告乃拒
    絕簽署。被告負責人謝明宏（下稱謝明宏）又要求原告至謝
    明宏擔任負責人之另一家公司（即優良計程車股份有限公司
    ，下稱優良計程車公司）上班，且須視為新進人員，亦即藉
    此將原告於被告公司長達12年又5 月之服務年資歸零，並拒
    付資遣費及預告期間工資，以此方式片面終止勞動契約並要
    求原告至新公司上班，其行為已違反勞動基準法規定，原告
    乃於99年7 月2 日依勞動基準法第14條第1 項第6 款規定終
    止與被告間之勞動契約，並得依同法第14條第4 項準用第17
    條、第16條第1 項第3 款、第3 項規定，請求被告給付資遣
    費及預告工資。詎原告領取99年6 月份薪資時，被告竟又要
    求原告簽署同意書確認兩造間勞資關係已清理完畢並拋棄相
    關民事請求權，原告雖未簽署，惟被告拒付資遣費及預告工
    資之態度已甚灼然。
  (二)原告之平均工資為新臺幣（下同）5 萬3,300 元（包括基本
    薪資5 萬1,000 元、伙食津貼1,300 元及工作獎金1,000 元
    ），於94年7 月1 日選擇適用勞工退休新制，故87年2 月25
    日至94年6 月30日服務期間（年資7 年4 月6 天，以7 年5
    月計）之資遣費，按勞動基準法第17條計算，為39萬5,308
    元（計算式：53,300×(7+5/12)＝395,308 ）；94年7 月1
    日至99年7 月2 日（5 年2 日，僅以5 年計算），資遣費為
    13萬3,250 元（計算式：53,300×5 ×0.5 ＝528,558 ），
    以上資遣費共計52萬8,558元。
  (三)又被告未經預告，即片面終止與原告之勞動契約，應依勞動
    基準法第16條第1 項第3 款規定給付30日預告工資，即5 萬
    3,300元。
  (四)並聲明請求判決：
    1.被告應給付原告58萬1,858 元，及自起訴狀繕本送達翌日
      起至清償日止，按週年利率5%計算之利息。
    2.原告願供擔保，請准宣告假執行。
二、被告則辯稱：
  (一)被告並無「強使原告接受至新公司上班且服務年資重新起算
    之條件」、「片面終止勞動契約而要求原告至新公司上班」
    、「拒付資遣費及預告期間工資」等情，原告亦無「於當日
    （99年7 月2 日）依勞動基準法第14條第1 項第6 款規定終
    止與被告間之勞動契約」之情，原告應負舉證責任。
  (二)原告所提之同意書、新進人員報到程序表、優良計程車公司
    員工基本資料表、保密合約書、保證書等，雖有特定文字內
    容，卻無被告所為意思表示之證據，不能證明原告之主張。
  (三)被告於99年5 月1 日更換負責人為謝明宏後，原告仍繼續擔
    任經理，謝明宏於99年6 月底徵詢原告意見，告知若原告與
    被告前任負責人楊瑞兆（下稱楊瑞兆）結清所有年資後，可
    選擇自99年7 月起轉任優良計程車公司繼續擔任經理；若無
    法清算，可繼續留任，以保原告之年資，原告表示願意轉任
    ，因前後負責人交接過程中人事資料遺失殆盡，謝明宏乃請
    原告再留下員工資料。詎原告於99年7 月僅工作2 日，便無
    預警表示不願繼續工作，謝明宏強力慰留未果，乃同意其離
    職，原告並親自書寫離職申請單，載明離職理由為「原運將
    公司轉讓協助業務交接任務完成」，可知原告係自請離職，
    不得請求被告給付資遣費及預告工資。且被告並無何違反勞
    動契約或勞工法令情事。
  (四)被告從未否認原告之年資，且94年6 月30日以前之年資，早
    經原告結清完畢。
  (五)楊瑞兆與謝明宏約定楊瑞兆應負責「結清接管日前員工年資
    及退休金」，原告明知被告與楊瑞兆間股權轉讓之事，且亦
    同意向楊瑞兆請求給付伊對被告之年資債權，顯已符合民法
    第300 條或301 條規定之「免責之債務承擔」。
  (六)原告之平均工資並非5萬3,300元，應為4萬零100元。
  (七)並聲明請求判決：原告之訴駁回。如受不利判決，願供擔保
    請准宣告免為假執行。
三、兩造不爭執之事實：
  (一)原告自87年2 月25日起任職於被告，並加保勞工保險，嗣於
    99年7 月9 日退保，原告實際工作日至99年7 月2 日止。有
    勞工保險被保險人投保資料表、打卡紀錄（本院卷第14頁、
    第53頁）附卷可稽。
  (二)原告於99年7 月2 日出具離職申請單，載明預定離職日期為
    99年7 月2 日，離職原因為「原運將公司轉讓協助業務交接
    任務完成」（本院卷第54頁）。
  (三)原告於99年7 月29日書立字據，載明「運將計程車客運服務
    有限公司負責人楊瑞兆先生有關94年勞退新制員工結清年資
    協議書中，應分期支付本人蘇俊偉60萬1,500 元正。茲收到
    分期款6 萬元。收款人蘇俊偉」（本院卷第55頁）。
  (四)原告與被告（當時負責人為楊瑞兆）於95年5 月31日書立「
    運將計程車客運服務有限公司員工結清年資協議書」，約定
    「甲乙雙方同意依勞退條例第11條第3 項規定，於乙方選擇
    適用勞退條例新制後，以不低於勞動基準法第55條及第84條
    之2 規定，結清乙方（即原告）於該條例施行前任職於甲方
    之年資，雙方約定同意之條款如下：一年資結算：自87年2
    月25日至94年6 月30日止，共計7 年5 月之舊制保留年資。
    二平均工資：為乙方自約定結清年資之當日前6 個月內平均
    工資，即94年6 月30日之前6 個月平均工資，計4 萬零100
    元。三應給付基數及金額：甲方應給付乙方15個月平均工資
    ，共計60萬1,500 元，以結清年資。... 五新年資計算：乙
    方於依法結清保留年資後，自選擇適用新制之日起，即94年
    7 月1 日後任職於甲方之退休年資重新計算... 。（締約日
    ：95年5 月31日）」、「運將計程車客運服務有限公司結清
    年資現金分期支付完竣60萬1,500 元。領收人：蘇俊偉。96
    年7月30日」（本院卷第72頁）。
四、本件經兩造整理並簡化之爭點為（本院卷第166頁）：
  (一)原告以被告不承認年資且拒絕給付依年資而生之資遣費為由
    ，依勞動基準法第14條第1 項第6 款終止勞動契約，並請求
    被告給付資遣費及預告工資，有無理由？
  (二)原告是否自動離職？
  (三)被告對原告是否已為年資結算，並約定結算金額由楊瑞兆為
    債務承擔？原告是否已同意楊瑞兆就資遣費及預告工資之債
    務為債務承擔？
五、茲析述本院得心證之理由如下：
  (一)原告不得依勞動基準法第14條第1 項第6 款規定終止勞動契
    約，並請求被告給付資遣費及預告工資：
    1.按雇主違反勞動契約或勞工法令，致有損害勞工權益之虞
      者，勞工得不經預告終止契約。勞動基準法第14條第1 項
      第6 款定有明文。又勞工依勞動基準法第14條第1 項規定
      不經預告終止契約者，得依同法第17條之規定請求雇主發
      給資遣費，此觀諸同法第14條第4 項之規定即明。復按當
      事人主張有利於己之事實者，就其事實有舉證之責任。此
      亦為民事訴訟法第277 條前段所明定。
    2.原告主張因被告有拒絕承認原告之年資、拒絕給付因年資
      而生之資遣費、片面終止勞動契約而強迫原告至優良計程
      車公司上班且服務年資歸零等情，而違反勞動契約或勞工
      法令云云，惟為被告所否認。依上開法條規定，自應由原
      告舉證證明被告有違反勞動契約或勞工法令之情形。經查
      ：
      (1)原告雖提出印有「本人--- 為運將計程車客運服務有限
        公司之員工，公司於99年5 月間轉讓予謝明宏先生，依
        勞動基準法第11條第1 款規定，雇主轉讓時得預告勞工
        終止勞動契約。經仔細清點原公司負責人楊瑞兆給我的
        費用，有關於任職年資及退休金及所有之前公司積欠我
        個人所有薪資等任何債務，已經由原公司負責人楊瑞兆
        給付完畢」等文字之同意書、新進人員報到程序表、優
        良計程車公司員工基本資料表、優良計程車公司保密合
        約書、保證書、連帶保證規約、健勞保加退保資料表、
        員工薪資所得受領人扶養親屬申請表、同意書等文件（
        本院卷第15頁、第17頁至第27頁），惟上開文件並未經
        原告或其他任何人簽名蓋章，尚難認定有何法律效力。
        縱上開文件係由被告交付予原告審閱者，惟原告既不認
        同其內容而未加以簽章，僅可認定兩造對於原告之前年
        資之計算與認知有所歧異或誤會，亦即被告原以為原告
        之前之年資已經結清，而希望原告簽署同意書以資確認
        ，原告則認為並未結清而不予簽署，尚難認有何法律效
        果或遽以認定被告違背勞動契約及勞工法令。又原告是
        否轉任至優良計程車公司，亦係以原告結清在被告任職
        之年資，兩造合意終止勞動契約關係為前提，原告既未
        同意轉職，自難謂被告有何強迫原告離職、片面終止契
        約之情。
      (2)原告自請離職後（詳後述），被告負責人謝明宏以電子
        郵件向原告表示「或許是我努力不夠，沒能將你想要辭
        職的念頭打消，您說您累了，也是您太太堅持要你辭職
        ，所以我也不知道要怎麼留你」、「7 月1 日時，我一
        直是用問您的方式，是否楊先生跟您結清年資您是滿意
        ，若結清滿意，就可以轉到新公司... 若您對楊先生給
        您的部分不滿意，應該清楚的告知，而且不應該輕提離
        職，而且不給我機會留你。你也知道離職後對楊先生就
        沒有請求權」、「如果您要爭的是年資，我也告訴你，
        公司一定要認你的年資，不是新老闆就是舊老闆... 你
        可以不必提辭呈，也不應該提辭呈，7 月2 日一大早您
        說您不想做了，我聽到趕緊以最優先的工作去挽留你」
        等語（本院卷第51頁、第52頁）。堪信被告於原告為離
        職之意思表示後，猶再三慰留，確無原告所稱「不當調
        職」、「片面終止勞動契約並強迫原告轉任新公司」之
        違反勞動契約或勞工法令之舉。
      (3)原告雖表示被告所謂承認原告年資並無任何意義，因被
        告已明白表示應由楊瑞兆負責給付，故已可預見被告不
        會再付任何金錢云云。惟依勞動基準法規定，雇主有給
        付退休金或資遣費之義務，兩造勞動契約關係既尚未終
        止，原告即稱「預見」其將來退休或被資遣時無法加計
        之前年資領取退休金或資遣費，實屬臆測，不能逕認被
        告違反勞動契約或勞工法令。況縱謝明宏與楊瑞兆間之
        私人股權轉讓協議書就原告工作年資部分有所約定，然
        原告未必受該約定之拘束，此由被告於上開電子郵件表
        示「公司一定要認你的年資，不是新老闆就是舊老闆」
        等語，亦足認定被告亦認知如原告之年資爭議無法解決
        ，則將來原告依法退休或資遣時，仍須加計原告之任職
        總年資以計算退休金或資遣費。再者，被告依謝明宏與
        楊瑞兆間股權轉讓協議書之約定內容，表示依約楊瑞兆
        負有結清接管日前員工年資及退休金之義務（本院卷第
        74頁），係就股權轉讓協議書之約定內容所為之客觀陳
        述，尚難據此率斷被告係表示將來不願給付退休金或資
        遣費。
      (4)綜上所述，被告並無違反勞動契約或勞工法令，致有損
        害勞工權益之虞之情形，原告依勞動基準法第14條第1
        項第6 款規定終止勞動契約，並請求被告給付資遣費及
        預告工資，洵無理由。
  (二)原告應係自動離職，不得請求被告給付資遣費及預告工資：
    原告於99年7 月2 日出具兩造不爭執事實(二)所示之離職申請
    單，其上所載姓名、日期、原因俱為原告自己填載者（本院
    卷第137 頁）。原告雖陳稱伊非法律專業，僅知悉離職係指
    員工離開工作崗位，無從得知填寫離職申請單所可能發生之
    法律效果，因被告要求原告填寫，故原告以為係離職員工（
    無論離職原因為何）所必須填寫之表格之一，又離職事由之
    記載足資認定非自願離職云云（本院卷第159 頁）。惟原告
    自承：被告提出結清年資同意書、新進人員報到程序表、優
    良計程車公司員工基本資料表、優良公司計程車保密合約書
    、保證書、連帶保證規約、健勞保加退保資料表、員工薪資
    所得受領人扶養親屬申請表、同意書等文件（本院卷第15頁
    、第17頁至第27頁）予原告時，原告認為與事實不符或無轉
    任意願而拒絕簽署，足證原告對於所審閱之文件內容及簽署
    文件之法律效果，均有明確認知，從而，其辯稱因被告要求
    而誤以為一定要填寫離職申請單，實則並無申請離職之意思
    表示云云，委無足取。況前述離職原因係原告自行填載，縱
    原告誤認非自願離職亦須填載離職申請單，亦應書明其於本
    院所主張之離職事由，諸如「被告拒絕承認年資」、「被告
    違法轉調原告」、「被告將來不付退休金或資遣費」、「被
    告要求原告與楊瑞兆結清年資」等，如原告果非自請離職，
    斷無隻字未提及上開非自願或遭強迫事由，而僅載明「原運
    將公司轉讓協助業務交接任務完成」之離職原因之理。堪信
    原告確有自請離職之意思。
  (三)綜上所述，原告係自請離職，且被告並無違反勞動契約或勞
    工法令之情形，從而，原告依勞動基準法第14條第1 項第6
    款規定終止勞動契約，並依同法第14條第4 項準用第17條、
    第16條第1 項第3 款、第3 項規定，請求被告給付資遣費及
    預告工資共計58萬1,858 元，及自起訴狀繕本送達翌日起至
    清償日止，按週年利率5%計算之利息，洵屬無據，應予駁回
    。原告之訴既經駁回，其假執行之聲請即失所附麗，應併予
    駁回。
  (四)原告不得請求被告給付資遣費及預告工資，既經認定如上。
    則爭點(三)所示關於被告對原告是否已為年資結算並約定結算
    金額由楊瑞兆為債務承擔，及原告是否同意楊瑞兆就資遣費
    及預告工資債務為債務承擔之爭執，及兩造其餘主張陳述及
    所提出之訴訟資料，於判決結果均不生影響，無庸一一論駁
    ，併予說明。
六、據上論結，原告之訴為無理由，依民事訴訟法第78條，判決
    如主文。
中    華    民    國   100    年    5     月    25    日
                  民事第二庭  法  官  王怡雯
以上正本係照原本作成。
如對本判決上訴須於判決送達後 20 日內向本院提出上訴狀。如
委任律師提起上訴者，應一併繳納上訴審裁判費。
中    華    民    國   100    年    5     月    30    日
                              書記官  林冠伶